臺灣高雄地方法院民事裁定　　　　　100年度消債更字第145號
聲　請　人　陳芝禾即陳秀卿
代　理　人　李淑妃律師
上列當事人聲請消費者債務清理事件，本院裁定如下：
    主  文
債務人陳芝禾自民國一百年七月二十七日下午十六時起開始更生
程序。
命司法事務官進行本件更生程序。
    理  由
一、本件聲請意旨略以：伊有不能清償債務情事，曾依「中華民
    國銀行公會會員辦理消費金融案件無擔保債務協商機制」請
    求共同協商債務清償方案成立，約定自95年6月起，分120期
    ，每月10日清償新臺幣（下同）20,220元。聲請人於協商成
    立時每月收入僅約20,000元，尚須扶養1名未成年子女及母
    親，需向親友借貸始能繼續支付協商款項，實無力償還而繳
    款7期後毀諾，顯已盡相當之還款誠意，因客觀上無收入，
    實有不可歸責於已事由，致履行顯有重大困難，爰聲請准予
    裁定更生等語。
二、按債務人不能清償債務或有不能清償之虞者，得依消費者債
    務清理條例所定更生或清算程序，清理其債務。債務人無擔
    保或無優先權之債務總額未逾1200萬元者，於法院裁定開始
    清算程序或宣告破產前，得向法院聲請更生。又於消費者債
    務清理條例施行前，債務人依金融主管機關協調成立之中華
    民國銀行公會會員，辦理消費金融案件無擔保債務協商機制
    與金融機構成立之協商，準用同條例第151條第5項之規定，
    即債務人與金融機構協商成立者，不得聲請更生或清算，但
    因不可歸責於己之事由，致履行顯有重大困難者，不在此限
    。如法院開始更生程序之裁定，應載明其年、月、日、時，
    並即時發生效力。法院裁定開始更生或清算程序後，得命司
    法事務官進行更生或清算程序，必要時得選任律師、會計師
    或其他適當之自然人或法人一人為監督人或管理人。消費者
    債務清理條例第3條、第42條第1項、第151條第5項、第6項
    、第45條第1項及第16條第1項分別定有明文。
三、經查，聲請人所主張之上開事實，業據提出聲請人95至99年
    度綜合所得稅各類所得資料清單及財產歸屬資料清單（卷7
    -10頁、146-148頁）、財團法人金融聯合徵信中心當事人綜
    合信用報告（卷11-17頁）、薪資單（卷20-23頁、149-152
    頁）、財產及收入狀況說明書（卷24-25頁）、戶籍謄本（
    卷26-28頁、93頁）、子女及配偶、母親、應分擔扶養義務
    人97至99年綜合所得稅各類所得資料清單及財產歸屬資料清
    單（卷42-47頁、98-100頁、154-155頁、157-164頁）、債
    權人清冊（卷48-49頁）、協議書及無擔保債務還款計畫書
    （卷62-64頁）、聲請人及配偶勞保投保資料（卷78-80頁、
    102-105頁）、轉帳存摺影本（卷81頁、109頁）、土地及建
    物登記謄本（卷94-  97頁）、家族系統表（卷108頁）、診
    斷證明書（卷139頁）、聲請人及配偶在職證明書（卷153頁
    、173頁）等可憑，可信為實。
四、經查：聲請人95至98年於扣除所得稅後之所得分別為211,97
    4元、120,768元、253,737元、293,681元，換算每月約為17
    , 665元、10,064元、21,145元、24,473元之收入（卷9頁、
    146-148頁各類所得資料清單），目前任職於全聯實業股份
    有限公司，99年度薪資於扣除每月必要之勞保301元、健保
    822元及福利金91元（卷149-152頁薪資單），分為19,603、
    18,633元、20,286元、24,236元、18,686元、18,686元、19
    , 054元、19,386元、20,086元、18,960元、24,160元、18,
    960元，則平均每月實際所得約為20,061元。聲請人陳稱需
    負擔一名子女之扶養費用，而聲請人之配偶97至99年所得分
    為458,134元、453,900元、453,600元，（卷98-100頁所得
    資料），非無資力，是其配偶自應與聲請人共同負擔扶養義
    務，參照民法第1118、1119條規定，其負扶養義務之程度，
    自應考量聲請人目前身陷卡債之窘境，所負擔之扶養義務能
    力，自非比一般，是本院認應以98年度綜合所得稅受扶養人
    每人免稅額82,000元計算，其每人每月扶養費用約6,833元
    （82000÷12），則聲請人主張每月應負擔扶養費用3,344元
    ，未逾扶養免稅額，尚屬合理。至聲請人主張需負擔母親之
    扶養費用部分，查其母親雖名下無財產，而98年亦無所得，
    ，惟99年有申報所得111,016元（卷45-47頁各類所得資料及
    財產歸屬資料清單），換算平均每月有9,251元，難認其有
    不能維持生活之情形，並無受扶養之必要。而聲請人之生活
    必要支出，應按96年毀諾時高雄縣每人每月最低生活費9,50
    9元計算，則以聲請人96年毀諾時每月收入10,064元，扣除
    其必要生活支出後僅餘555元，尚不足支付扶養費用，遑論
    繳納每月分期款20,220元，短期或可勉力為之，但終難以為
    繼，致不能履約，並無違常。因此，綜合聲請人之財力無法
    依協議繼續償還，既係因客觀收入減少或不足償還所致，非
    因協議後故有浪費或其他不利償還之行為，且在收入不足償
    還協商金額之情形下，仍繼續償還，於繳納7期至96年後始
    不得已毀諾，則應認已盡相當之償還誠意，實有不可歸責於
    聲請人之事由，致履行顯有重大困難。再者，以聲請人目前
    平均每月收入20,061元，依99年高雄縣每人每月最低生活費
    9,829元計算聲請人必要支出，其收入扣除個人生活費用9,8
    29元及扶養費用3,344元，每月僅餘6,888元，對照聲請人之
    金融機構債務金額2,239,507元（卷11-17頁聯合徵信中心之
    個人資料），縱以零利率計算，清償年數仍達27年，而聲請
    人為59年次，雖屬壯年，然其非任職於公家單位或可預期將
    穩定之工作，且收入不豐，是以聲請人之收入情形，難認其
    能清償債務，足見聲請人並非一心欲循債務清理之程序以圖
    脫免債務之責任而無任何清償之誠意，確已不足清償債務，
    堪認聲請人之債務大於財產，而有不能清償債務或有不能清
    償之虞之情事。而聲請人無擔保或無優先權之債務總額未逾
    新臺幣1,200萬元，復無同條例第46條規定已經法院裁定開
    始清算程序或宣告破產及第6條第3項、第8條各款所定駁回
    更生聲請等程序事由存在，則債務人聲請更生，是有理由。
    爰裁定如主文。
中    華    民    國   100    年    7    月    27    日
                  民事庭    法      官  藍家慶
上為正本係照原本作成
本件不得抗告
中    華    民    國   100    年    7    月    27    日
                            書記官  梁竫